【裁判字號】    98,交聲,592
【裁判日期】    981130
【裁判案由】    聲明異議
【裁判全文】
臺灣臺南地方法院交通事件裁定         98年度交聲字第592號
原處分機關  交通部公路總局嘉義區監理所麻豆監理站
異  議  人
即受處分人  甲○○
上列受處分人因違反道路交通管理處罰條例案件，對於交通部公
路總局嘉義區監理所麻豆監理站，民國98年5月6日所為之裁決處
分（處分案號：麻監裁罰字第裁75-M00000000號），聲明異議，
本院裁定如下：
      主  文
原處分關於罰鍰新臺幣肆萬伍仟元之部分撤銷。
前項撤銷部分，甲○○不罰。
其餘異議駁回。
      理  由
一、原處分意旨略以：異議人甲○○於民國98年4月11日13時許
    ，無照駕駛車牌號碼HN8-359號重型機車，於官田鄉二鎮村
    角秀11-7號前，因酒後駕車經警帶回測得呼氣酒精濃度為
    0.81mg/l，因已超過規定標準值0.25mg/l，經臺南縣警察局
    麻豆分局六甲分駐所（下稱舉發機關）警員予以製單舉發。
    嗣經移送機關即交通部公路總局嘉義區監理所麻豆監理站（
    下稱原處分機關），依道路交通管理處罰條例第21條第1項
    第1款、第35條第1項第1款、第24條第1項第2款（原處分漏
    載）之規定，裁處異議人罰鍰新臺幣（下同）51,000元，一
    年內禁考，並施以道路交通安全講習等處分。
二、聲明異議意旨略以：否認有酒醉駕車之情事，本件係員警違
    法毆打及用手銬腳鐐銬住異議人，更強灌異議人蔘茸酒，方
    測得出有上揭違規，爰聲明異議，並請求撤銷裁罰處分等語
    。
三、按汽車駕駛人飲用酒類或其他類似物後其吐氣所含酒精濃度
    超過每公升0.25毫克或血液中酒精濃度超過百分之0.05以上
    者，不得駕車，道路交通安全規則第114 條第2 款定有明文
    。又汽車駕駛人，有未領有駕駛執照駕駛小型車或機器腳踏
    車情形者，處新臺幣6,000元以上12,000 元以下罰鍰，並當
    場禁止其駕駛；汽車駕駛人，駕駛汽車經測試檢定有酒精濃
    度超過規定標準者，處15,000元以上60,000元以下罰鍰，並
    當場移置保管其車輛及吊扣其駕駛執照1年；因而肇事致人
    受傷者，並吊扣其駕駛執照2年；汽車駕駛人，有第35條第1
    項規定之情形者，應接受道路交通安全講習；分別有處罰條
    例第21條第1項第1款、第35條第1項第1款及第24條第1項第1
    款定有明文。
四、經查：
  (一)異議人於98年4月11日13時許，無照駕駛車牌號碼HN8-359
    號重型機車，於官田鄉二鎮村角秀11-7號前，因酒後駕車經
    警帶回測得呼氣酒精濃度為0.81mg/l，因已超過規定標準值
    0.25mg/l，經舉發機關警員予以製單舉發。嗣經原處分機關
    以其違規事證明確，裁處異議人罰鍰51,000元（酒駕部分罰
    鍰45,000元、無照駕駛部分罰鍰6,000元），一年內禁考駕
    照，並施以道路交通安全講習之事實，有原處分機關麻監裁
    罰字第裁75-M00000000號裁決書、舉發機關南縣警交字第
    M00000000號舉發違反道路交通管理事件通知單及本院電話
    紀錄等件為證。
  (二)異議人雖否認有酒醉駕車，並以員警打人並強灌異議人蔘茸
    酒等情置辯，惟經本院向舉發機關調閱本件異議人之調查筆
    錄2份，以及現場採證錄影光碟等件到院，遍查上揭影片及
    書證內容，並未見有異議人遭毆打之事實，但卻可見警方接
    獲報案至現場盤查異議人當時，異議人已臉色泛紅，言語含
    糊不清，走路步態蹣跚，顯係飲酒過後之特徵；復查異議人
    於調查筆錄中及到院均承認係騎乘車牌號碼為HN8-359號之
    重型機車到現場，異議人有酒醉駕車之情，應屬無誤。又本
    院傳喚舉發員警張皓凱到院結證略以：「約12點51分左右，
    有人報案說有人開車在附近盤桓，當時我同事對他盤查，後
    來他的情緒就失控有起口角，當時有對我同事大聲說話、動
    粗，所以我同事打電話回警局請求支援。當時到現場時，他
    有對我同事動手，當時我在現場聞到很重酒味，我問他如何
    來，他說他騎機車，當時我們帶他回去派出所裡面，並且有
    全程錄音錄影到結束」（本院卷第33頁），本院衡酌證人張
    皓凱對於本件舉發情形證述甚詳，顯然證人對於舉發經過確
    有深刻印象、清晰記憶無訛，且證人係依法執行職務之公務
    員，與異議人間素不相識且亦無宿怨嫌隙，堪信證人應無甘
    冒偽證罪刑責風險而設詞構陷異議人之理，且證人證述與上
    揭影片相符，異議人酒後駕車之行為，洵屬明確。另異議人
    到庭對於其無照駕駛之部分不否認，此部分違規行為已徵確
    定。
  (三)惟異議人上開酒駕行為，業經檢察官以98年度偵字第7313號
    向本院聲請簡易判決處刑，本院亦以98年度交簡字第1884
    號刑事簡易判決判處異議人罰金9萬元，如易服勞役，以新
    臺幣1,000元折算1日而判決確定，有臺灣臺南地方法院檢察
    署98年度偵字第7313號偵察卷宗及本院98年度交簡字第1884
    號刑事卷宗供參，可徵本件違規案件中酒駕部分業經刑事法
    律處罰，原處分機關就此部分另課以異議人45,000元罰鍰，
    顯有違行政罰法第26條第1項之規定。基此，原處分機關以
    異議人呼氣酒精濃度超過規定，對其裁處罰鍰45,000元，實
    有未洽。自應由本院將此罰鍰撤銷，並諭知不罰。
  (四)至原處分機關就異議人無照駕駛部分課以6,000元罰鍰部分
    ，該部分事實明確，且未經刑事法律或其他行政法處罰，原
    處分機關之處分，自無行政罰法第26條第1項之適用。又原
    處分另依道路交通管理處罰條例第24條第1項第2款、第35
    條第1項規定裁處異議人應「1年內禁考（駕駛執照）」及「
    施以道路交通安全講習」部分，係屬行政罰法第2條第1款規
    定之「其他種類行政罰」，參諸行政罰法第26條第1項但書
    規定及前揭說明，原處分機關自得裁處之。準此，原處分其
    他裁處部分核無違誤，自應維持。
五、據上論結，依道路交通管理處罰條例第87條第2項、道路交
    通案件處理辦法第19條、第20條，裁定如主文。
中    華    民    國    98    年    11    月    30     日
                  交通法庭   法  官  廖建彥
以上正本證明與原本無異。
如不服本裁定應於送達後5日內向本院提出抗告狀（應附繕本）
。
                             書記官  吳揆滿
中    華    民    國    98    年    11    月    30      日


司法院資訊處製作；財團法人民間司法改革基金會備份。
